【裁判字號】    89,易緝,110
【裁判日期】    900921
【裁判案由】    詐欺
【裁判全文】
臺灣士林地方法院刑事判決                        八十九年度易緝字第一一○號
    公  訴  人  臺灣士林地方法院檢察署檢察官
    被      告  己○○
    選任辯護人  康立平
右列被告因詐欺案件，經檢察官提起公訴（八十三年度偵字第九四○三號），本院判
決如左：
    主  文
己○○無罪。
    理  由
一、公訴意旨略以：被告己○○係設於臺北市○○路二○三號二樓「新季貿易有限公
    司」（下簡稱新季公司）負責人，庚○○（業經本院以八十四年度易字第六九九
    號判決無罪確定）係該公司採購，二人明知公司無力清償貨款，竟基於意圖自己
    不法所有之概括犯意聯絡，自民國八十三年七月二十五日起至同年九月十六日止
    ，由庚○○出面向設於臺北市○○○路○段一七九巷十六號三樓「詠信彩色印刷
    有限公司」（下簡稱詠信公司）訂購彩盒，言明依約付款，使詠信公司總經理辛○○陷於錯誤，連續出貨六次，合計總價金為新台幣（下同）六十一萬五千四百
    八十元，庚○○僅交付發票人：新季公司、彰化商業銀行長安東路分行帳號：0
    000000000號、發票日：八十三年九月三十日、同年十月三十日，金額
    各十三萬九千一百零四元及二十六萬五千六百五十元之支票二紙，孰知第一張支
    票屆期竟退票，辛○○前往催討始發現新季公司及工廠已人去樓空，所有商品搬
    遷無蹤，方悉受騙。因認被告涉有刑法第三百三十九條第一項之詐欺罪嫌。
二、本件公訴人認被告己○○涉有右揭犯行，無非係以告訴人之指訴及名片、支票影
    本二張、訂購單、簽貨等，為其主要論據。訊據被告堅決否認其有詐欺之犯行，
    辯稱：伊根本沒有向告訴人訂貨，這要問告訴人等語。
三、按犯罪事實應依證據認定之，無證據不得推定其犯罪事實。又不能證明被告犯罪
    者，應諭知無罪之判決，刑事訴訟法第一百五十四條第三百零一條第一項分別定
    有明文。另按事實之認定，應憑證據，如未能發現相當證據，或證據不足以證明
    ，自不能以推測或擬制之方法，為裁判基礎；且被告否認犯罪事實所持之辯解，
    縱屬不能成立，仍非有積極證據足以證明其犯罪行為，不能遽為有罪之證明，最
    高法院四十年臺上字第八六號判例、三十年度上字第一八三一號判例分別著有明
    文可資參照。
四、經查
  (一)被告己○○前於八十二年間因違反麻醉藥品管理條例案件，經臺灣板橋地方法院
    以八十二年度易字第三○○二號判處有期徒刑六月確定，於八十三年三月八日入
    監執行，迄同年六月三十日始執行完畢出監，此有臺灣高等法院被告全國刑案紀
    錄表、臺灣高等法院檢察署刑案紀錄簡覆表各一份在卷可稽。準此，則庚○○於
    八十四年三月三十一日之答辯狀內所載：「‧‧‧（八十三年）四月初時，碰巧
    經過此公司（按指新季公司）門口時，看到貼出來的誠徵採購助理廣告，於是我
    前去應徵，由己○○面談‧‧‧」（見本院八十四年度易字第六四四號卷第三十
    七頁反面）等語，顯然此一自稱『己○○』者，應非被告甚明。
  (二)而被告雖是新季公司名義上負責人，有臺北市政府建設局九十年六月十五日北市
    建商二字第九○六三七○七一號含檢送之該公司自設立至變更之登記事項卡影本
    六份附卷可憑，惟並未實際參與經營事務，此由證人庚○○到庭結證稱：「（問
  ：工廠負責人？）他們有一個駐廠廠長姓楊的男性。我在辦公室上看到登記影本
    上寫負責人是己○○。我沒有看過他，我只在那裡上班四、五個月。」、「（問
    ：你負責何事？）我是負責填採購單，楊廠長帶回公司，也沒有見過己○○。」
    、「（問：為何你在警訊筆錄說你是受雇於己○○？）一切往返都是楊廠長，楊
    廠長說要採購什麼，我們就填寫。」、「（問：確定沒有看過在場被告？）確實
    沒有看過。」（見本院九十年六月二十九日訊問筆錄）等語、證人乙○○結證稱
    ：「（問：你如何進去公司？）看報紙，有一個楊廠長應徵的，是男的，還有一
    個女孩子叫己○○，但是不是在場的被告楊，他看起來三十幾歲。」、「‧‧‧
    楊廠長和我見過的己○○是兄妹關係。」、「剛開始他（指己○○）有來，後來
    他就回臺北公司。」（見本院九十年九月七日審理筆錄）等語可證。另告訴人詠
    信公司之代理人辛○○到庭亦指稱：本件貨物之採購係先由以自稱被告己○○名
    義之人逕往告訴人設於臺北市○○○路○段一七九巷十六號三樓公司向伊採購，
    再由伊將貨物送至桃園縣觀音鄉富源村八鄰四之四號之工廠，由庚○○收受（參
    見本院八十四年易字第六九九號卷調查及審理筆錄）、「‧‧‧我有看到一個自
    稱己○○的人，庚○○所說得己○○並不是現場的這個人。」（見本院九十年六
    月四日訊問筆錄）等語、移請併案審理之告訴人代表人或代理人戊○○、鄭雅峰
    、黃文鋒、邱文輝、丙○○、甲○○、壬○○等人均證稱：未曾見過被告（均參
    見本院九十年六月四日訊問筆錄）等語，益徵被告並非告訴人所指之詐欺犯嫌『
    己○○』。
  (三)至被告固不否認曾在彰化商業銀行支票存款往來約定書上簽名一事，且該簽名與
    被告當庭簽名亦相符，此觀之本院九十年六月四日被告之簽名甚明，參以證人即
    商化銀行長安東路分行當時承辦之行員丁○○到庭結證稱：「（問：一般你們銀
    行開戶手續有哪些要注意？）公司要有營利事業登記證及經濟部登記執照及申請
    的負責人本人要到場。」、「（問：〈提示開戶申請書〉有何意見？）我會看執
    照、身分證正本及要本人來。我們留身分證影本。那些資料都是在我們那邊留存
    的，簽名是當場簽，印章是當場蓋的。」，可見被告應有於八十二年七月二十七
    日至彰化銀行長安東路分行辦理開戶。然查卷附該支票存款往來約定書，除被告
    簽名署押三枚外，其餘記載均非被告筆跡，而當時究係何人所書寫？何人帶領被
    告前去開戶？被告對於開戶內容是否瞭解？均查無積極證據以資證明。況被告經
    送國軍北投醫院鑑定行為時精神狀況，結果為：「１、綜合病史，心理測驗及臨
    床會談顯示，個案依精神醫學觀點，應符合慢性精神分裂病之診斷。２、然個案
    於過去並無就醫經驗，於八十三年四月至八十三年十月期間行為較難做精確推斷
    ，不過由現在個案於心測上之反應及當時家人之描述，個案大致多處在慢性精神
    病狀態，然其行為並非完全缺乏之決、理念及判斷力，而呈現無自由決定意思，
    惟其能力確實較平常程度顯然有較低之情形，應屬精神耗弱程度；個案目前之精
    神狀態，於持續未接受精神科治療下亦然。３、建議個案宜持續精神科門診追蹤
    治療。」等語，此有該院九十年四月二十七日濟元字第八一三號函檢送之精神鑑
    定報告書一份在卷可按，徵以前述告訴人代理人辛○○之證詞，足認被告應僅係
    被人利用之人頭，對於冒稱『己○○』者對告訴人訂購彩盒乙事，應不知情。
  (四)此外，本院復查無其他確切之積極證據足資證明被告己○○有何詐欺犯行，不能
    證明被告犯罪，揆諸前揭說明，自應依法諭知無罪之判決，以昭公允。
五、至臺灣臺北地方法院檢察署、臺灣板橋地方法院檢察署分別函請併案審理（臺灣
    臺北地方法院檢察署八十九年度偵緝字第一三七○號〈含八十三年度他字第二七
    一一號、八十四年度偵字第一○四九號卷〉、九十年度偵緝字第七號〈含八十三
    年度偵字第二二一八八號、第二二三○六號、第二二七六五號、第二三○六三號
    卷〉、臺灣板橋地方法院檢察署八十四年度偵字第四一五五號、第四一五六號、
    第四一八二號、第五○五三號、第九一一一號、八十九年度偵緝字第一七九三號
    、第一七九六號〈含八十三年度偵字第一六七七六號、第二○四四一號卷〉），
    認被告另所涉犯詐欺罪嫌，與本案有連續犯之裁判上一罪關係，請予合併審理云
    云。惟查，本案被告被訴詐欺部分，業經本院判決無罪，已如前述，則移送併案
    所分指被告另涉犯詐欺罪嫌部分，與前揭起訴經判決無罪部分，均不生全部與一
    部之裁判上一罪關係，尚非起訴效力所及，且此部分復未經提起公訴，即非本院
    所得審究，應退由檢察官另為適法之處理，附此敘明。
據上論斷，應依刑事訴訟法第三百零一條第一項，判決如主文。
本案經檢察官陳傳宗到庭執行職務
中      華      民      國    九十      年      九      月    二十一    日
                                  臺灣士林地方法院刑事第二庭
                                          法  官
右正本證明與原本無異。
如不服本判決，應於判決送達後十日內，向本院提出上訴狀。
                                          書記官
中    華    民    國      八十        年              月              日


司法院資訊處製作；財團法人民間司法改革基金會備份。
